【裁判字號】    95,簡上,92
【裁判日期】    950731
【裁判案由】    傷害
【裁判全文】
臺灣新竹地方法院刑事判決              95年度簡上字第92號
上  訴  人
即聲請  人  臺灣新竹地方法院檢察署檢察官
上  訴  人
即  被  告  甲○○
上列上訴人等因上訴人即被告傷害案件，不服本院新竹簡易庭於
中華民國95年4 月20日所為之95年度竹北簡字第120 號第一審簡
易判決（原聲請簡易判決處刑案號：95年度偵字第459 號），而
提起上訴，本院管轄第二審之合議庭判決如下：
    主  文
原判決撤銷。
甲○○傷害人之身體，處有期徒刑肆月，如易科罰金，以佰元
折算壹日。
    事  實
一、緣甲○○與乙○係多年鄰居，甲○○前曾於民國93年間因涉
    嫌侵占案件，經臺灣新竹地方法院檢察署檢察官以93年偵字
    第2524號聲請簡易判決處刑，並經本院竹北簡易庭於93年7
    月5 日以93年度竹北簡字第126 號判處罰金5 百元，甲○○
    不服，提起上訴後，乙○於該案件在本院管轄之第二審合議
    庭審理時，曾到庭具結後為證人，而為甲○○不利之證言，
    嗣甲○○所涉侵占案件，經本院管轄第二審之合議庭於94年
    3 月11日以93年度簡上字第74號判決上訴駁回確定，甲○○
    因而心生芥蒂，與乙○感情不睦，其於94年8 月1 日12時許
    ，在新竹縣竹北市場攤販區內，因見乙○清理攤位時，不慎
    將金屬材質之面盆滑落於走道上，故上前撿拾時，其竟基於
    傷害他人身體之犯意，持其所有拉鐵門用之鐵條1 支（未扣
    案），接續毆打乙○之手部及背後腰部各1 下，致乙○受有
    左手前臂3X2 公分及左手背4X5 公分鈍挫傷合併瘀傷之傷害
    。
二、案經乙○訴由新竹縣警察局竹北分局報請臺灣新竹地方法院
    檢察署檢察官偵查聲請以簡易判決處刑。
    理  由
一、訊據被告甲○○矢口否認有何傷害告訴人即被害人乙○之犯
    行，辯稱：我沒有打她，當時我是在搬東西，我只是要把她
    的臉盆撥掉而已，我連站都站不穩，怎麼會打她，我腳及臀
    部都有受傷，是告訴人和她先生所造成，他們也都罵我三字
    經，告訴人第一次所提出之18張照片，都是她自己製造的云
    云。經查：
（一）上開事實，業據證人即告訴人乙○指訴：94年8月1日當時
      市場休市，我要將冰箱內剩餘東西整理出來加減賣，約12
      時多，在清理攤位時，因我的金屬面盆不慎滑落至走道上
      ，我就馬上出去撿，正在撿時，甲○○就拿起拉鐵門用之
      鐵條直接打我。（與甲○○是否認識？有無仇恨？）20幾
      年鄰居，沒有仇恨，但因我於93年間出庭作證，她敗訴後
      ，就懷恨在心等語綦詳（見95年度偵字第459號卷第8、9
      頁），而告訴人於上開時地，遭被告以拉鐵門用之鐵條毆
      打之案發過程，亦經上揭市場之監視錄影機全程連續錄下
      等情，有告訴人所提出之錄影光碟1片及翻拍照片6幀附卷
      可考（見94年度他字第1396號卷第10、11頁）。而上揭錄
      影光碟經檢察官指揮檢察事務官於95年3月7日16時30分許
      勘驗結果，被告於94年8月1日12時24分許手持長條狀之棍
      子，毆打告訴人手部及背後腰部各1次，告訴人以面盆反
      擊被告1次等情，有勘驗筆錄1份在卷足參（見第95年度偵
      字第459號卷第31頁），復經本院於審理時當庭勘驗該錄
      影光碟結果，亦同上情（見本院卷第36頁），足認告訴人
      所指訴前揭案發經過情形屬實。被告雖辯稱：那些照片是
      告訴人所偽造，當時是告訴人打我云云，然上揭光碟係自
      新竹縣竹北市公所在案發地點所在即竹北市場所裝設之監
      視器錄下畫面轉錄而來，經本院當庭勘驗結果，該畫面亦
      是連續攝得，並無任何經過剪接之情形，而被告復於偵訊
      時自承：當時告訴人有拿臉盆等語（見95年度偵字第459
      號卷第24頁），及於本院審理時自承：畫面中的人是我，
      我當時有拿拉鐵門用之鐵條在撥等語在卷（見本院卷第36
      頁），從而被告既不否認畫面中之人為其本人，也自述其
      確有拿取拉鐵門用之鐵條之動作，告訴人也有拿面盆反擊
      等上揭錄影光碟所顯現之內容，且錄影畫面又係連續拍攝
      之情況下，被告卻僅單單空言否認其有持鐵條毆打告訴人
      手及背腰部之動作，顯為卸責之詞，是其所辯，誠與實情
      不符，無足採信。
（二）又查告訴人確受有左手前臂3X2 公分及左手背4X5 公分鈍
      挫傷合併瘀傷之傷害等情，有衛生署新竹醫院所出具之診
      斷證明書1 份附卷可稽（見95年度偵字第459號卷第11頁）
      。足認告訴人所受傷害結果與被告之行為間，具有相當因
      果關係。
（三）綜上，被告前開所辯，顯係事後圖卸之詞，要難採信。本
      案事證明確，被告犯行堪予認定，應予依法論科。至被告
      所稱告訴人亦曾毆打其成傷及以三字經予以侮辱等部分，
      係屬告訴人是否成立各該罪名及被告是否對告訴人提出告
      訴之問題，要與被告所已成立之前開傷害犯行無涉，自非
      本院審酌範圍，附此敘明。
二、核被告甲○○所為，係犯刑法第277 條第1 項之傷害罪。又
    按刑法於94年2 月2 日修正公布，95年7 月1 日施行，有關
    刑法第277 條第1 項傷害罪，其法定刑有關罰金部分，得處
    1 千元以下罰金，依新修正之刑法施行法第1 條之1 規定：
    中華民國94年1 月7 日刑法修正施行後，刑法分則編所定罰
    金之貨幣單位為新臺幣；94年1 月7 日刑法修正時，刑法分
    則編未修正之條文定有罰金者，自94年1 月7 日刑法修正施
    行後，就其所定之數額提高為30倍，但72年6 月26日至94年
    1 月7 日新增或修正之條文，就其所定數額提高為3 倍。查
    刑法第277 條第1 項之傷害罪，有關得科罰金刑部分，於72
    年6 月26日至94年1 月7 日間，非新增之或修正過之條文，
    則依刑法施行法第1 條之1 第2 項前段之規定，應提高為30
    倍，即係新臺幣3 萬元以下。而依罰金罰鍰提高標準條例第
    1 條之規定，依法律應處罰金罰鍰者，就其原定數額提高為
    2 倍至10倍。但法律已依一定比率規定罰金或罰鍰之數額或
    倍數者，依其規定。然依行政院會銜司法院於72年7 月27日
    發布，同年8 月1 日施行，有關刑法定有罰金各條，提高為
    10倍。是前開得處1 千元以下罰金，提高為10倍，即科罰金
    1 萬元，再者銀元與新臺幣之比率為1 比3 ，故以新臺幣計
    算，本條罰金刑部分即得處新臺幣3 萬元以下罰金。新舊法
    有關法定罰金刑之比較結果均相同，對被告並無有利或不利
    。再按行為後法律有變更者，適用行為時之法律，但行為後
    之法律有利於行為人者，適用最有利於行為人之法律，修正
    後刑法第2 條第1 項定有明文。從而本件被告所違犯之刑法
    第277 條第1 項所定之罰金刑提高部分，即逕適用罰金罰鍰
    提高標準條例第1 條前段之規定即可。再按，被告行為時之
    刑法第41條第1 項前段規定：犯最重本刑為5 年以下有期徒
    刑以下之刑之罪，而受6 個月以下有期徒刑或拘役之宣告，
    因身體、教育、職業、家庭之關係或其他正當事由，執行顯
    有困難者，得以1元以上3元以下折算一日，易科罰金。又被
    告行為時之易科罰金折算標準，修正前罰金罰鍰提高標準條
    例第2 條前段（現已刪除）規定，就其原定數額提高為1 百
    倍折算1 日，則被告行為時之易科罰金折算標準，應以銀元
    3 百元折算1 日，經折算為新臺幣後，應以新臺幣9 百元折
    算為1 日。惟95年7 月1 日修正公布施行之刑法第41條第1
    項前段則規定：犯最重本刑為5 年以下有期徒刑以下之刑之
    罪，而受6 個月以下有期徒刑或拘役之宣告者，得以新臺幣
    1 千元、2 千元或3 千元折算一日，易科罰金。比較修正前
    後之易科罰金折算標準，以95年7 月1 日修正公布施行前之
    規定，較有利於被告，則應依修正後刑法第2 條第1 項前段
    ，適用修正前刑法第41條第1 項前段規定，定其折算標準。
    以往實務見解，認原判決未及比較適用新舊法時，上訴後，
    雖比較結果以舊法有利於行為人，而原判決別無其他撤銷事
    由，仍應由本院以此為由撤銷改判。惟修正後之規定係以適
    用行為時法為原則，因此原判決雖未及比較適用，上訴本院
    後，經比較新舊法，行為後之法律並非較有利於行為人仍應
    適用行為法，則原判決適用行為時法即罰金罰鍰提高標準條
    例第1 條前段之規定及修正前刑法第41條第1 項之規定，並
    無不當，自不構成撤銷之事由。
三、原審據以論罪科刑，固非無見。惟被告與告訴人為20幾年鄰
    居，前並無相處不合之情事，嗣係因被告於93年間涉嫌侵占
    案件，經臺灣新竹地方法院檢察署檢察官以93年偵字第2524
    號聲請簡易判決處刑，並經本院竹北簡易庭於93年7月5日以
    93年度竹北簡字第126號判處罰金5百元，被告不服，提起上
    訴後，告訴人於上揭案件在本院管轄之第二審合議庭審理時
    到庭具結後為證人，並為被告不利之證言，而被告所涉侵占
    案件嗣並經本院管轄第二審之合議庭於94年3 月11日以93年
    度簡上字第74號判決上訴駁回確定，被告因之對告訴人心生
    不滿等情，已據告訴人陳述明確（見95年度偵字第459 號卷
    第9 頁），並為被告自承：為了之前這個案子，才會與告訴
    人起糾紛等語在卷（見本院卷第38頁），然而作證本為國民
    應盡之義務，被告既有為前揭侵占案件所示之犯行，並經本
    院判決確定，則被告即應反省己身，引以為戒，不要再犯此
    錯誤，惟被告非但不思此途，反而遷怒僅係作證之告訴人，
    自此而後，雙方感情丕變，案發當天，被告更持拉鐵門用之
    鐵條毆打告訴人，足見被告對法秩序之漠視，雖告訴人所受
    傷害並非嚴重，然參酌前述被告犯案之源由及動機，其所為
    上揭行為，將可能導致證人不敢出面作證，如未獲導正，勢
    必使社會上人人自掃門前雪之心態益發濃厚，如此社會秩序
    之維護將如何為之？是以被告上揭所為，其所生危害實不可
    小覷。而被告犯後一再飾詞卸責，態度不佳，且從未與告訴
    人商談和解事宜，原審僅判處被告拘役20日，稍嫌寬縱。是
    檢察官上訴指摘原審量刑太輕，為有理由。被告上訴否認犯
    行，雖無理由，惟原審判決既有上揭可議之處，自屬無可維
    持，應由本院撤銷改判，並審酌上情及其品行、智識程度、
    犯罪之動機、手段等一切情狀，量處如主文第二項所示之刑
    ，並諭知易科罰金之折算標準，以資懲戒。至被告持以為前
    述犯行所用之鐵條1支，並未扣案，且本案係告訴人提出告
    訴後，方經檢察官指揮警方調查，並非當場查獲，再因被告
    始終矢口否認犯行，是以應認上揭鐵條應已滅失，爰不予以
    宣告沒收，附此敘明。
據上論斷，應依刑事訴訟法第455 條之1 第1 項、第3 項、第364
條、第369 條第1 項前段、第299 條第1 項前段、刑法第2 條第
1 項前段、刑法第277 條第1 項、修正前刑法第41條第1 項，修
正前罰金罰鍰提高標準條例第1 條前段、第2 條，判決如主文。
本案經檢察官林忠義到庭執行職務。
中    華    民    國    95    年    7    月    31     日
                  刑事第五庭    審判長法  官  陳健順
                                      法  官  楊麗文
                                      法  官  楊惠芬
以上正本證明與原本無異。
不得上訴。
中    華    民    國    95    年    8     月    3     日
                                      書記官  汪淑菁
附錄本案論罪科刑法條全文：
刑法第277 條第1 項：
傷害人之身體或健康者，處3 年以下有期徒刑、拘役或1 千元以
下罰金。


司法院資訊處製作；財團法人民間司法改革基金會備份。
